【裁判字號】    99,交抗,94
【裁判日期】    990504
【裁判案由】    聲明異議
【裁判全文】
臺灣高等法院臺南分院交通事件裁定      99年度交抗字第94號
抗  告  人
即受處分人  甲○○
上列抗告人因違反道路交通管理處罰條例案件，不服臺灣臺南地
方法院中華民國99年3月5日所為裁定（98年度交聲字第1391號，
處分案號：交通部公路總局嘉義區監理所麻豆監理站麻監裁罰字
第裁75-MM0000000號），提起抗告，本院裁定如下：
    主  文
抗告駁回。
    理  由
一、本件抗告意旨略以：抗告人因外出上班，於民國（下同）99
    年 3月27日晚始知該裁定書寄存於戶籍所在地派出所，並於
    當晚取閱，才得知裁定內容，茲於抗告期間聲明不服云云。
二、按汽車駕駛人，行車速度，超過規定之最高時速，或低於規
    定之最低時速，除有第43條第 1項第 2款情形外，處新臺幣
    1,200元以上 2,400元以下罰鍰，並加計違規點數1點，道路
    交通管理處罰條例第40條、第63條第1項第1款定有明文。
三、經查，抗告人即受處分人甲○○於98年7月11日9時43分許，
    駕駛車牌號碼 6278-ML號之自用小客車，行經最高限速60公
    里之台20線22.7公里（菜寮路段）處時，為員警以雷達測速
    儀器測得其行車速度為時速77公里，有超速17公里之違規事
    實，經臺南縣警察局交通警察隊員警予以制單舉發，嗣交通
    部公路總局嘉義區監理所麻豆監理站以抗告人之違規事實明
    確，依道路交通管理處罰條例第40條、第63條第1項第1款之
    規定，裁處抗告人新台幣1,600元，並加計違規點數1點等情
    ，有臺南縣警察局交通警察隊南縣警交字第 MM0000000號舉
    發通知單及交通部公路總局嘉義區監理所麻豆監理站麻監裁
    罰字第裁 75-MM0000000號裁決書在卷可稽（原審卷11、22B
    頁）。
四、抗告人於原審聲明異議意旨雖以：經本人日前檢附之照片光
    碟所示，台20線 22.8公里處（22.7+100公尺=22.8公里）未
    設有限速60公里前有測速照相之警告牌，僅於23.7公里處立
    有雷達測速照相，且未有任何限速數字，是本件舉發，實有
    違反交通管理處罰條例之規定云云。惟查：
  (一)按汽車駕駛人之行為有經以科學儀器取得證據資料證明其行
    為違規，當場不能或不宜攔截製單舉發者，得逕行舉發；前
    項第 7款之科學儀器應採固定式，並定期於網站公布其設置
    地點。但汽車駕駛人之行為屬行車速度超過規定之最高速限
    或低於規定之最低速限者，不在此限。對於前項第 9款之違
    規行為，採用固定或非固定式科學儀器取得證據資料證明者
    ，於一般道路須至少於 100公尺，於高速公路、快速公路須
    至少於 300公尺前，明顯標示之，分別有道路交通管理處罰
    條例第7條之2第1項第7款 、同條第2項第9款、同條第3項明
    文可參。又按道路交通管理處罰條例第7條之2規定係於94年
    12月28日修正，該條明定以科學儀器採證取締超速時，一般
    道路至少於100公尺前，而高速道路、快速公路至少於300公
    尺前，應樹立明顯標示警示駕駛人，係在使國家公權力之行
    使合理化，符合正當法律程序，避免交通執法之爭議。故此
    一明文規定，係防止人民之權利遭受突襲，且立法者考量一
    般道路與高速道路之行車速度有別，故分別制訂至少於 100
    公尺、 300公尺之規定。準此可知，本條之立法意旨在「避
    免人民權利遭受突襲」，並使國家公權力行使符合正當法律
    程序，故立法者以100公尺、300公尺為最低之距離限制，其
    目的即在使駕駛人能有足夠之反應時間，亦即為避免突襲人
    民權利，當然須定有最低之適當距離，以使駕駛人能有足夠
    時間而得反應，距離時間愈長，使駕駛人之反應時間愈足夠
    ，對人民權利保護越週全，是以，立法者就警示標示設置之
    最高距離，自無制訂明確數據之限制。
  (二)查抗告人上揭違規，有固定式警示標誌、速限標誌設置現場
    圖1幀及臺南縣警察局交通警察隊違規採證照片1幀等件在卷
    為證（原審卷第27、28頁），且系爭雷達測速儀係由經濟部
    標準檢驗局於97年8月26日檢定合格（檢定合格單號碼：J0G
    A0000000A，J0GA0000000B），檢定合格有效期限至98年8月
    31日止，此有經濟部標準檢驗局97年 8月26日雷達測速儀檢
    定合格證書影本 1紙（原審卷第26頁）在卷可參，而抗告人
    之上開車輛於98年 7月11日經警測得行駛超速時，該雷達測
    速儀尚在檢定合格有效期限內，故該雷達測速器之準確性及
    正確性應值得信賴，應無疑問。又上揭違規採證照片中，測
    得抗告人行車速度為時速77公里，有超速17公里之違規，已
    臻確定。
  (三)又查，本案施測地點前 900及1000公尺設立有固定式之限速
    60公里前有測速照相之警示標誌，已符道路交通處罰條例第
    7條第 3項所規定之100公尺最低距離，此亦為抗告人所不爭
    ；雖抗告人以警示標誌設置地點並未於法定之 100公尺處等
    語，於原審提出異議，然依前開法令之規定，乃就警示標誌
    之最低距離之明文限制，並非僅限定需於特定地點設置標誌
    之意，抗告人上揭陳詞，顯有誤會。
  (四)再者，立法者雖未對設置警示標誌之最高距離做出明確規範
    ，惟依該條立法意旨觀之，應以「避免人民權利遭受突襲」
    ，並使「國家公權力行使符合正當法律程序」作為警示標誌
    設置地點是否合理之判斷標準。查本案於施測地點前1000公
    尺路旁設立有「黃底黑字」之固定式大型警示標誌，而於距
    施測地點前 900公尺處並設有速限標誌，且此二標誌之設置
    均於駕駛人正常視線可及範圍內，亦無受其他遮蔽物視線，
    顯已符合前開法條中「明顯標示」之規定，亦可認國家公權
    力行使有符正當法律程序。又系爭地點為一行車順暢之道路
    ，且警示標誌與測速照相施測地點間並無交通號誌或道路施
    工等妨礙駕駛人順暢行駛之障礙物，故以抗告人駕駛時速77
    公里（即77000公尺）平均秒速（1小時即3600秒）則為21.4
    公尺（計算式：77000公尺÷3600秒＝21.38公尺／秒，四捨
    五入到小數點下第一位為21.4公尺／秒），1000公尺之距離
    ，僅需46.7秒（計算式： 1000÷21.4＝46.72，四捨五入到
    小數點下第一位為46.7）即可到達，依一般人之智慮常識及
    記憶程度，尚不至於即忘卻所見之事，可徵該警示標誌之設
    置地點應仍屬駕駛人合理期待之設置範圍內，並未達讓駕駛
    人生有突襲感覺之程度。準此，臺南縣警察局交通警察隊員
    警在此距離內取締超速違規，與法尚無不合。
五、綜上所述，抗告人於前揭時、地，確有超速之違規行為，應
    堪認定。則交通部公路總局嘉義區監理所麻豆監理站依道路
    交通管理處罰條例第40條及第63條之規定，裁處抗告人罰鍰
    1,600元，並加計違規點數1點，核無違誤。本院經核原裁定
    認事用法，並無違誤。抗告意旨空言指摘原裁定不當，請求
    撤銷原裁定，非有理由，應予駁回。
六、據上論斷，應依道路交通案件處理辦法第26條，刑事訴訟法
    第412條，裁定如主文。
中    華    民    國    99    年    5     月    4     日
                  刑事第五庭    審判長法  官  楊明章
                                      法  官  趙文淵
                                      法  官  蔡美美
以上正本證明與原本無異。
不得再抗告。
                                      書記官  歐貞妙
中    華    民    國    99    年    5     月    4     日

司法院資訊處製作；財團法人民間司法改革基金會備份。
